臺灣高等法院臺南分院刑事判決　　　　 99年度上訴字第960號
上　訴　人
即　被　告　廖震南
上列上訴人因毒品危害防制條例案件，不服臺灣臺南地方法院九
十九年度訴字第一０三九號中華民國九十九年八月二十四日第一
審判決（起訴案號：臺灣臺南地方法院檢察署九十九年度毒偵字
第一三五七號），提起上訴，本院判決如下：
    主  文
原判決撤銷。
廖震南施用第一級毒品，累犯，處有期徒刑柒月。
    事  實
一、廖震南曾於民國九十五年間因施用毒品案件，經臺灣臺南地
    方法院以九十五年度毒聲字第七四０號裁定送觀察、勒戒後
    ，認有繼續施用毒品傾向，再經該院以九十五年度毒聲字第
    九一九號裁定送戒治處所施以強制戒治，嗣強制戒治逾六個
    月以上，戒治成效良好，無繼續強制戒治必要，於九十六年
    十月三十日釋放出所，由臺灣臺南地方法院檢察署檢察官以
    九十六年度戒毒偵字第一八六號為不起訴處分確定。又其前
    於九十五年間因偽造文書案件，經臺灣臺南地方法院以九十
    六年度簡字第五號判處有期徒刑三月確定，嗣經該院以九十
    六年度聲減字第四五三五號裁定減為有期徒刑一月又十五日
    ，於九十六年十二月十四日縮刑期滿執行完畢。詎猶不知悔
    改，於強制戒治執行完畢釋放後五年內，復基於施用第一級
    毒品海洛因之犯意，於九十九年三月二十五日十時許，在其
    友人羅志遠位於臺南市○區○○路二段三巷五號住處內，將
    海洛因加水稀釋後以針筒注射之方式，施用第一級毒品海洛
    因一次。嗣於同日十時許，為警在羅志遠上開住處附近查獲
    ，廖震南於警發覺其施用毒品前，主動向警察自首施用第一
    級毒品並接受裁判，並經其同意採尿送驗後呈嗎啡之陽性反
    應，始知上情。
二、案經臺南市警察局第六分局報請臺灣臺南地方法院檢察署檢
    察官偵查起訴。
    理  由
一、本件被告所犯施用第一級毒品罪，核屬刑事訴訟法第二百七
    十七條第一項所定死刑、無期徒刑、最輕本刑為三年以上有
    期徒刑以外之罪，亦非高等法院管轄之第一審案件，而被告
    於本院審判時就被訴事實為有罪之陳述，經告知被告簡式審
    判程序之旨並聽取當事人意見後，本院合議庭裁定進行簡式
    審判程序（見本院卷第三十七頁背面）。是本件之證據調查
    ，依刑事訴訟法第二百七十三條之二規定，不受同法第一百
    五十九條第一項、第一百六十一條之二、第一百六十一條之
    三、第一百六十三條之一及第一百六十四條至第一百七十條
    規定之限制，合先敘明。
二、上開事實，業據被告於警詢、偵查中、原審及本院審理時坦
    承不諱（見警卷第二頁、偵卷第二０頁、原審卷第二一頁、
    本院卷第二二頁、三七頁背面）。被告為警查獲時採尿送驗
    結果呈嗎啡（即海洛因水解後之反應）陽性反應，有長榮大
    學九十九年四月二日確認報告一紙在卷可證（見警卷第二０
    頁），復有臺南市警察局第六分局調查涉嫌毒品案尿液編號
    及年籍對照表一份在卷可證（見警卷第二一頁），足認被告
    自白與事實相符，堪以採信。又被告曾於九十五年間因施用
    毒品案件，經臺灣臺南地方法院以九十五年度毒聲字第七四
    ０號裁定送觀察、勒戒後，認有繼續施用毒品傾向，再經該
    院以九十五年度毒聲字第九一九號裁定送戒治處所施以強制
    戒治，嗣強制戒治逾六個月以上，戒治成效良好，無繼續強
    制戒治必要，於九十六年十月三十日釋放出所，由臺灣臺南
    地方法院檢察署檢察官以九十六年度戒毒偵字第一八六號為
    不起訴處分確定，有臺灣高等法院被告前案紀錄表一份在卷
    可參。本件事證明確，被告犯行洵堪認定。
三、查海洛因屬毒品危害防制條例第二條第二項第一款所稱之第
    一級毒品，不得持有、施用，被告竟持以施用，核其所為，
    係犯同條例第十條第一項之施用第一級毒品罪。被告施用前
    持有海洛因之低度行為，應為施用之高度行為所吸收，不另
    論罪。被告前於九十五年間因偽造文書案件，經臺灣臺南地
    方法院以九十六年度簡字第五號判處有期徒刑三月確定，嗣
    經該院以九十六年度聲減字第四五三五號裁定減為有期徒刑
    一月又十五日，於九十六年十二月十四日縮刑期滿執行完畢
    ，有臺灣高等法院被告前案紀錄表一份在卷可按。其受徒刑
    之執行完畢，五年以內故意再犯有期徒刑以上之本罪，為累
    犯，依法應加重其刑。被告為警發覺前，自動向警察自首並
    接受裁判，此有臺南市警察局第六分局九十九年十一月三十
    日南市警六刑字第０九九四六二五二九三０號函在卷可參（
    見本院卷第三一頁），應依刑法第六十二條規定，減輕其刑
    ，並先加後減。至被告抗辯於警詢時有供稱毒品是向綽號「
    鴨霸」之不詳姓名男子所購買，並有指認照片，應依毒品危
    害防制條例第十七條第一項之規定減輕其刑等語。按犯毒品
    危害防制條例第十條第一項施用第一級毒品罪，供出毒品來
    源，因而查獲其他正犯或共犯者，同條例第十七條第一項固
    有減輕或免除其刑之規定。然所稱「供出毒品來源，因而破
    獲者」，係指被告供出毒品來源之有關資料，諸如前手之姓
    名、年籍、住居所、或其他足資辨別之特徵等，使調查或偵
    查犯罪之公務員因而對之發動調查或偵查並破獲者而言。申
    言之，被告之「供出毒品來源」，與調查或偵查犯罪之公務
    員對之發動調查或偵查並進而破獲之間，論理上須具有先後
    且相當的因果關係，非謂被告一有「自白」、「指認」毒品
    來源之人，而破獲在後，即得依上開規定予以減刑。若被告
    供出毒品來源者之前，調查或偵查犯罪之公務員已有確切之
    證據，足以合理之懷疑被告所供販賣毒品來源之人，則嗣後
    之破獲與被告之「供出毒品來源」間，即欠缺先後且相當之
    因果關係，自不得適用毒品危害防制條例第十七條規定予以
    減刑。依臺南市警察局第六分局上開覆函所示：被告為警方
    帶回，固供出所施用之毒品來源係由綽號「鴨霸」之男子蔡
    明城所購得，惟本分局查緝蔡明城販賣毒品案主要係由檢舉
    人Ａ１出面檢舉而查獲，並非依據廖震南自白追查上游因而
    破獲等語。足認被告抗辯其得適用毒品危害防制條例第十七
    條第一項規定減輕其刑云云，容有誤會。
三、原審以被告犯罪事證明確，依上開法文論罪科刑，固非無見
    ；惟查，原判決未及審酌被告之行為是否符合自首之要件，
    尚有未合，上訴意旨指摘原判決未依自首之規定減輕其刑，
    為有理由，原判決既有未當，自屬無可維持，應由本院將原
    判決撤銷改判。爰審酌被告素行非佳，經觀察、勒戒及強制
    戒治後，仍未能戒除毒癮，顯見其無戒毒悔改之意，惟念其
    施用毒品乃自戕行為及其犯罪後自首犯行，態度良好等一切
    情狀，量處如主文第二項所示之刑。又被告所有供施用海洛
    因所用之針筒一支，未據扣案，且經其丟棄之情，業經被告
    供明在卷（見原審卷第二一頁），茲以針筒屬易碎之物，既
    經丟棄，衡情應已滅失，自無庸為沒收之諭知。
五、據上論斷，應依刑事訴訟法第三百六十九第一項前段、第三
    百六十四條、第二百七十三條之一第一項、第二百九十九條
    第一項前段、毒品危害防制條例第十條第一項，刑法第十一
    條前段、第四十七條第一項、第六十二條，判決如主文。
本案經檢察官謝錫和到庭執行職務。
中    華    民    國    100    年    1    月    5     日
                  刑事第二庭    審判長法  官  葉居正
                                      法  官  張桂美
                                      法  官  陳春長
以上正本證明與原本無異。
如不服本判決應於收受送達後10日內向本院提出上訴書狀，其未
敘述上訴理由者，並得於提起上訴後10日內向本院補提理由書（
均須按他造當事人之人數附繕本）「切勿逕送上級法院」。
                                      書記官  尤乃玉
中    華    民    國   100    年    1     月    5     日
附錄本案論罪科刑法條全文
毒品危害防制條例第10條第1項：
施用第一級毒品者，處 6 月以上 5 年以下有期徒刑。